【裁判字號】    89,交易,810
【裁判日期】    891219
【裁判案由】    業務過失傷害
【裁判全文】
臺灣高雄地方法院刑事判決                        八十九年度交易字第八一號
    公  訴  人  臺灣高雄地方法院檢察署檢察官
    被      告  甲○○
右列被告因業務過失傷害案件，經檢察官提起公訴 (八十九年度偵字第一九四五八號
），本院判決如左：
    主  文
甲○○從事業務之人，因業務上之過失傷害人，處有期徒刑肆月，如易科罰金，以參
佰元折算壹日。
    事  實
一、甲○○考領有職業聯結車駕駛執照，擔任旗興交通股份有限公司（以下簡稱旗興
    公司）司機，乃從事駕駛業務之人，其明知服用酒類致不能安全駕駛時，即不得
    駕駛動力交通工具，竟於民國（下同）八十九年五月四日晚間八時餘許，在高雄
    縣大社某修車廠內飲酒後，於明知本身已酒醉，不能安全駕駛動力交通工具之情
    形下，仍於是日晚間十一時三十分許，駕駛聯結車（曳引車車牌號碼為ＩＧ—○
    七九號，拖車號碼為ＱＶ—二一號。公共危險部分，業經本院另行判決確定），
    沿高雄市○○區○○路由東往西方向行駛，途經德民路與益群路交岔路口時，本
    應注意汽車行駛時，駕駛人應注意車前狀況，並隨時採取必要之安全措施，而依
    當時情事，復無甲○○不能注意之情事，詎其應注意、能注意竟疏未注意，於駛
    至德民路與益群路交岔路口時，本駛入內側快車道打算左轉，然因不詳原因，又
    突然迴正，適乙○○（考領有普通小型車駕駛執照）駕駛車牌號碼ＹＧ—四三六
    二號自用小客車，沿德民路由西往東方向駛來，見甲○○之車欲左轉即打算自左
    側會車，然因疏未與聯結車保持半公尺以上之間隔，致於聯結車迴正時，兩車車
    頭發生撞擊，乙○○因之受有頭部外傷、臉撕裂傷、頸部扭傷、胸部挫傷、右手
    右膝擦傷等傷害。甲○○於肇事後犯行未被發覺前，主動委託鄰近住家代為報警
    並接受裁判。
二、案經乙○○聲請高雄市楠梓區公所調解委員會調解不成立而依乙○○聲請移送臺
    灣高雄地方法院檢察署檢察官偵查起訴。
    理  由
一、訊據被告甲○○對於上揭時、地，駕車與告訴人乙○○發生車禍之事實，固不否
    認，惟否認其駕駛行為有何過失，辯稱：可能是乙○○精神不好，衝過伊的車道
    來撞伊的，當時伊車子已經煞住了，乙○○車速很快又沒有煞車，伊是酒後駕車
不是喝酒肇事云云。經查：（一）被告於八十九年五月四日晚間八時餘許，在高
    雄縣大社某修車廠內飲酒後，仍駕駛車牌號碼ＩＧ—○七九號聯結車上路，而於
    與告訴人乙○○發生車禍後，經警檢測其吐氣酒精濃度達每公升○．五九毫克等
    情，業據被告自承在卷，並有酒精濃度測試單附於警卷可稽。而被告於駕車當時
    ，確已達酒醉之程度，已經本院鳳山簡易庭以八十九年鳳交簡字第四七四號判決
    確認在案，亦有台灣高等法院被告全國前案紀錄表附卷可參。（二）另依道路交
    通事故調查報告表上警繪現場圖及現場照片所示，本件肇事地點之德民路，劃分
    雙向四車道，車禍發生後，被告所駕駛之聯結車停放在德民路與益群路交岔路口
    內（即德民路由東往西方向內側快車道延伸線上），車頭略朝西南方，車頭保險
    桿破損，曳引車後分別留有一長十六．二公尺、十四．九公尺之剎車痕（左輪剎
    車痕起點距德民路由西往東方向內側快車道延伸線○．四公尺），曳引車前組輪
    軸距德民路由東往西方向內、外側快車道間之分道線延伸線一．二公尺，後組輪
    軸距德民路由東往西方向內、外側快車道間之分道線延伸線○．八公尺，另曳引
    車車頭前方，留有兩車撞擊後遺留之碎片（約在德民路由東往西方向內側快車道
    延伸線上）；另告訴人所駕駛之自用小客車則停置在德民路由東往西方向慢車道
    上，車頭朝東南方，車頭受損，引擎蓋掀起，該車與聯結車間留有一長十四．六
    公尺之水痕。參酌被告於本院審理時供陳：伊當時開車由東往西在內線，乙○○
    也在內線與我對向，可能是對方精神不好，衝過來我的車道；告訴人於本院審理
    時指訴：伊與被告對向，開在內側車道，甲○○打方向要左轉，車頭有點偏，但
    又突然迴正，伊要閃避被告，閃避不及，伊車子直接往後彈幾公尺等語（均見本
    院八十九年十一月十四日訊問筆錄），顯見本件車禍之發生，應係被告於酒醉後
    ，駕駛聯結車至德民路與益群路交岔路口時，本駛入內側快車道打算左轉，然因
    不詳原因，又突然迴正，且因疏未注意車前狀況，致未見告訴人駕車自對向駛來
    ，而告訴人駕車自對向駛來時，因見聯結車欲左轉，本打算自左側會車，惟因疏
    未與聯結車保持半公尺以上之間隔，致於聯結車迴正時，兩車車頭發生撞擊，因
    而肇事至為灼然。從而，被告所辯，應為事後圖卸之詞，洵無足採，而告訴人就
    本件車禍之發生，亦與有可歸責之原因。
二、按汽車駕駛人飲酒後其吐氣所含酒精成份超過每公升０‧二五毫克以上者不得駕
    車；又汽車行駛時，駕駛人應注意車前狀況，並隨時採取必要之安全措施，道路
    交通安全規則第一百十四條第二款、第九十四條第三項分別定有明文，此為一般
    駕駛人應注意並能注意之情事，被告自應注意並確實遵守之。此外，復無被告不
    能注意之情事，被告應注意、能注意，竟疏未注意，在飲酒後呈現酒醉無法安全
    駕駛狀況下仍貿然駕車，因而肇事，其駕駛行為有過失，至為明確。又告訴人確
    因本件車禍而受有頭部外傷、臉撕裂傷、頸部扭傷、胸部挫傷、右手右膝擦傷等
    傷害，亦有國軍左營醫院診斷證明書附於偵查卷足佐。是被告未盡其前開注意義
    務肇事致告訴人受有前開傷害，兩者間顯有相當因果關係。至告訴人就本件車禍
    之發生，雖與有如上所述之過失（違反道路交通安全規則第一百條第五款之規定
    ），然仍無解於被告過失之咎。綜上，本件罪證已臻明確，被告過失犯行，堪以
    認定。
三、核被告所為，係犯刑法第二百八十四條第二項前段之業務過失傷害罪。被告於肇
    事後犯行未被發覺前，主動委託鄰近住家代為報警並接受裁判乙節，業據被告警
    訊時供陳甚明，核與告訴人於警訊時所述相符（均見卷附交通事故談話紀錄表）
    ，堪認被告所為，已符合刑法自首之要件，應依法減輕其刑；又被告酒醉駕車因
    而肇事致人受傷，依法應負刑事責任，應依道路交通管理處罰條例第八十六條第
    一項之規定，加重其刑，並與上開減輕部分，依法先加重後減輕之。爰審酌被告
    與告訴人就本件車禍之發生，各自之過失情節、告訴人所受傷害程度，及被告在
    飲酒後酒精濃度高達每公升○‧五九毫克之情況下仍貿然駕車，顯然嚴重危害其
    他用路人交通安全，且迄今仍未與告訴人達成民事和解等一切情狀，量處如主文
    所示之刑，並依法諭知易科罰金之折算標準。
四、至本件車禍案件，經高雄市政府建設局車輛行車事故鑑定委員會鑑定結果，雖為
    「甲○○、乙○○：雙方會車均未保持適當安全間隔，同為肇事原因。（李車未
    依規定車道行駛及酒精濃度過量，違規）」之認定，惟觀其案情分析，明顯疏未
    審酌車禍發生後，被告所駕駛之聯結車車頭朝向、聯結車左輪剎車痕起點係在德
    民路由西往東方內側快車道上、兩車撞擊位置（即碎片遺留位置）係在德民路由
    東往西內側快車道上，及被告酒醉駕車對其生理機能之影響等情，是該機關之鑑
    定意見，自不為本院所採，附此敘明。
據上論斷，應依刑事訴訟法第二百九十九條第一項前段，刑法第二百八十四條第二項
前段、第四十一條、第六十二條前段，道路交通管理處罰條例第八十六條第一項，罰
金罰鍰提高標準條例第一條前段、第二條，判決如主文。
本案經檢察官秦德進到庭執行職務。
中      華      民      國    八十九    年     十二     月     十九     日
                                  臺灣高雄地方法院交通法庭
                                      法  官  徐  美  麗
右正本證明與原本無異。
如不服本判決，應於判決送達後十日內，向本院提出上訴狀。
                                      書記官  吳  金  霞
中      華      民      國    八十九    年     十二     月     十九     日


司法院資訊處製作；財團法人民間司法改革基金會備份。
